【裁判字號】    98,交抗,509
【裁判日期】    980724
【裁判案由】    聲明異議
【裁判全文】
臺灣高等法院高雄分院刑事裁定         98年度交抗字第509號
抗告人即
異議人(
受處分人)  甲○○
上列抗告人因違反道路交通管理處罰條例聲明異議案件，不服臺
灣高雄地方法院中華民國98年6 月25日裁定（97年度交聲字第25
65號），提起抗告，本院裁定如下：
    主  文
抗告駁回。
    理  由
一、高雄市政府交通局高市交裁字第裁32-E00000000號裁決意旨
    略以: 甲○○將車牌號碼XKD-311 號重型機車停放於新竹市
    火車站前設置之「自行車專用」停車區，於民國97年8 月10
    日10時5 分許為新竹市警察局以拍照方式採證舉發，原處分
    機關依道路交通管理處罰條例第56條第1 項第9 款之規定裁
    處受處分人罰鍰新台幣600 元。
二、本件異議意旨略以: 新竹市火車站前規劃之停車場，於前揭
    舉發時日，僅符合「道路交通標誌標線號誌設置規則」規範
    的機車停車格標線，受處分人並無違反道路交通管理處罰條
    例第56條第1 項第9 款「停車種類不依規定」之情，上揭停
    車地點，多年來一直為機車停放區，受處分人依指示停放機
    車並無不當。舉發單位所指之「禁停機車」資訊之標誌附牌
    ，擺設位置及方向失當，率爾將行政機關不確實之行政作為
    ，歸責於民，合法性令人存疑。舉發單位無視於標誌失當、
    標線有誤，擅自歸責於民，所為處分殊嫌嚴苛。
三、原審裁決意旨略以: (一)按「汽車駕駛人停車時，停車時間、
    位置、方式、車種不依規定者，處新臺幣6 百元以上1 千2
    百元以下罰鍰。」，道路交通管理處罰條例第56條第1 項第
    9 款定有明文。次按，停車處標誌「指46」、「指47」，用
    以指示公共停車場之位置。設於停車場入口處附近，面向行
    車方向；本標誌為藍底白字，並得以附牌說明指示方向、車
    種、收費時間、收費方式及停車場名稱；專用性停車位（停
    靠區），其寬度、長度、專用車種及適用時機由主管機關視
    實際需要設置，其地面應加繪白色專用車輛標字或圖案，並
    得配合設置標誌告示，亦為道路交通標誌標線號誌設置規則
    第118 條第1 、2 項、第190 條第7 項所明定。(二)查本件受
    處分人甲○○將車牌號碼XKD-311 號重型機車停放於新竹市
    火車站前設置之「自行車專用」停車區，而於民國97年8 月
    10日10時5 分許為新竹市警察局以拍照方式採證，並以受處
    分人違反道路交通管理處罰條例第56條第1 項第9 款規定製
    單逕行舉發，嗣後原處分機關再依道路交通管理處罰條例第
    56條第1 項第9 款之規定裁處受處分人罰鍰600 元，並製有
    高市交裁字第裁32-E00000000號違反道路交通管理事件裁決
    書1 紙在卷可憑。而受處分人亦不爭執其於上揭時、地有上
    開違規行為，則本件執勤警員本其維護交通秩序、公眾安全
    職責所為之舉發，自應受到合法、正確之推定。(三)新竹市政
    府為配合推動節能減碳政策，鼓勵全民使用無污染交通工具
    接駁大眾運輸，乃於97年5 月6 日發布新聞稿宣導規劃包括
    本件舉發地點在內2 處區域為自行車專用停車區，並於97年
    6 月27日以府交管字第0970065032號辦理公告；該等自行車
    專用停車區○設○○○道路交通標誌標線號誌設置規則第11
    8 條、第190 條之規定，於停車場入口附近、面對行車方向
    設置藍底白字之「指46」標誌牌面1 面，下加1 面「自行車
    專用Bicycle Only禁停機車」附牌，以中英文說明可停放之
    車種名稱，並於地面劃設「自行車專用」字樣告示，及設有
    自行車專用停車架等情，已據新竹市政府98年1 月7 日府交
    管字第0970140467號函文說明在案，復有該府98年4 月1 日
    府交管字第0980034061號函文檢附之97年5 月6 日新竹市政
    府新聞資料、97年6 月27日府交管字第0970065032號公告、
    新竹火車站前自行車專用停車區現場相片4 張等件在卷可稽
    ，可以認定。(四)本件舉發地點既已依道路交通標誌標線號誌
    設置規則相關規定，設置指示標誌、附牌、劃設專用性停車
    位完畢，且設有自行車專用停車架，則本件受處分人仍將前
    開機車停放該處，確有汽車駕駛人停車車種未依規定之違規
    行為，至為灼然。本件受處分人具狀漫指舉發附牌擺設位置
    、方向失當，致機車駕駛人難以查知；本件舉發地點地面未
    標示專用車輛之標字或圖案，不符專用性停車位之成立要件
    ，辯稱其於本件未有舉發之違規事實云云，於法不合，與客
    觀事證相違背，應無可採。
四、原審依道路交通管理處罰條例第87條第2 項，道路交通案件
    處理辦法第19條，認定受處分人確有上開違規，原處分機關
    予以裁罰，核無不當，駁回異議之聲明。認事用法核無違誤
    。抗告人仍執陳詞提起抗告，並無理由，應予駁回。
五、據上論結，應依道路交通案件處理辦法第26條，刑事訴訟法
    第412 條，裁定如主文。
中    華    民    國    98    年    7     月    24    日
                  刑事第二庭  審判長法  官  林正雄
                                    法  官  黃壽燕
                                    法  官  陳啟造
以上正本證明與原本無異。
不得再抗告。
中    華    民    國    98    年    7     月    24    日
                                    書記官  彭筱瑗


司法院資訊處製作；財團法人民間司法改革基金會備份。
